【裁判字號】    99,易,1134
【裁判日期】    991208
【裁判案由】    竊盜
【裁判全文】
臺灣苗栗地方法院刑事判決              99年度易字第1134號
公  訴  人  臺灣苗栗地方法院檢察署檢察官
被      告  陳忠欽
上列被告因竊盜案件，經檢察官提起公訴（99年度偵字第4430號
），本院判決如下：
    主  文
陳忠欽無罪。
    理  由
一、本件公訴意旨略以：陳忠欽意圖為自己不法之所有，於民國
    99年6 月25日上午10時14分許，踰越苗栗縣竹南鎮○○路14
    25號金益成國際股份有限公司（下稱金益成公司）圍牆，入
    內竊取該公司所有之白鐵軟管（1 英吋大、長2 公尺）1 條
    及白鐵籃子（直徑約50公分，高約50公分）1 個得手後，於
    翌（26）日15時許前往苗栗縣竹南鎮○○路33號榮陽行資源
    回收場（下稱榮揚行），以新臺幣（下同）315 元之代價變
    賣。嗣於99年7 月2 日上午11時許，金益成公司負責人杜興
    福前往該資源回收場查訪，赫然發現上開贓物，而悉上情。
    因認陳忠欽涉有刑法第321 條第1 項第2 款之踰越牆垣竊盜
    罪。
二、按犯罪事實應依證據認定之，無證據不得認定犯罪事實；不
    能證明被告犯罪者，應諭知無罪之判決，刑事訴訟法第154
    條第2 項及第301 條第1 項，分別定有明文。次按認定不利
    於被告之事實，需依積極證據，苟積極證據不足為不利於被
    告事實之認定時，即應為有利於被告之認定，更不必有何有
    利之證據；又事實之認定應憑證據，如未能發現相當證據，
    或證據不足以證明，自不能以推測或擬制之方法，以為裁判
    基礎；此所謂認定犯罪事實之積極證據，係指適合於被告犯
    罪事實之認定之積極證據而言，雖不以直接證據為限，間接
    證據亦包括在內；然而無論直接或間接證據，其為訴訟上之
    證明，須於通常一般之人均不致有所懷疑，而得確信其為真
    實之程度者，始得據為有罪之認定，倘其證明尚未達到此一
    程度，而有合理之懷疑存在時，致使無從形成有罪之確信，
    根據「罪證有疑、利於被告」之證據法則，即不得遽為不利
    被告之認定，其以情況證據（即間接證據）斷罪時，尤須基
    於該證據在直接關係上所可證明之他項情況事實，本乎推理
    作用足以確證被告有罪，方為合法，不得徒憑主觀上之推想
    ，將一般經驗上有利被告之其他合理情況逕予排除（最高法
    院30年上字第816 號、29年上字第3105號、40年台上字第86
    號及76年台上字第4986號判例意旨參照）。又被告並無自證
    無罪之義務，是其否認犯罪所持之辯解，縱無可取，仍不得
    因此資以為反證其犯罪之論據（參照最高法院91年度台上字
    第4574號刑事判決要旨）。至告訴人之指訴，係以使被告受
    刑事訴追為目的，是以告訴人之指訴為證據方法，除其指訴
    須無瑕疵，且應有查與事實相符之佐證，始得資為判決之基
    礎，亦經最高法院著有52年台上字第1300號及61年台上字第
    3099號判例可資參照。
三、公訴人認被告涉犯踰越牆垣竊盜罪嫌，無非係以被告之供述
    、證人即被害人杜興福於警詢及偵訊中之證述、證人即榮揚
    行負責人黃建於警詢中之證述、榮揚行苗栗縣警察局舊貨
    業收購貨一覽表一紙、贓物認領保管單一紙及照片六幀等為
    其主要論據。訊據被告陳忠欽固坦承有於99年6 月26日15時
    許，持上開白鐵軟管及白鐵籃子至榮揚行變賣等情，惟堅決
    否認有何竊盜犯行，辯稱：上開白鐵軟管及白鐵籃子係其於
    99年6 月25日15時許，在金益成公司前大馬路旁拾獲，之後
    用機車載運至榮揚行變賣，其並無竊盜之情事等語。經查：
（一）證據能力：
      按被告以外之人於審判外之言詞或書面陳述，除法律有規
      定者外，不得作為證據，刑事訴訟法第159 條第1 項定有
      明文。惟按被告以外之人於審判外之陳述，雖不符前4 條
      之規定，而經當事人於審判程序同意做為證據，法院審酌
      該言詞陳述或書面陳述作成時之情況，認為適當者，亦得
      為證據。當事人、代理人或辯護人於法院調查證據時，知
      有刑事訴訟法第159 條第1 項不得為證據之情形，而未於
      言詞辯論終結前聲明異議者，視為有前項之同意，同法第
      159 條之5 亦規定甚明。本院認定犯罪事實所憑之證據中
      ，部分雖屬傳聞證據，惟被告及檢察官於本院審判程序中
      ，均表示無意見而不予爭執，且迄至言詞辯論終結前亦未
      再聲明異議，是本院審酌該等言詞或書面陳述作成之情況
      ，並無非出於任意性或不正取供，或違法或不當情事，且
      客觀上亦無不可信之情況，堪認為適當，依刑事訴訟法第
      159 條之5 規定，均得作為證據。至本案查獲照片，係依
      機器之功能，攝錄實物形貌而形成之圖像，非屬傳聞證據
      ，與扣案物品均屬警方合法搜索扣押所得之物，自有證據
      能力。
（二）實體方面：
   1、被告有於99年6 月26日15時許，騎乘機車載運上開白鐵軟
      管及白鐵籃子至榮揚行，以315 元之價格（每公斤45元，
      共7 公斤）販賣予黃建等情，此為被告所不爭執（詳見
      偵查卷第20頁、第58頁及本院99年11月24日審判筆錄），
      核與證人黃建於偵查及本院審理中證述明確（同前偵查
      卷第29至31頁、本院99年11月24日審判筆錄），並有卷附
      榮揚行苗栗縣警察局舊貨業收購貨一覽表、扣押物品目錄
      表、杜興福所出具之贓物認領保管單各1 紙及現場照片6
      張在卷可稽（同前偵查卷第37頁、第39頁、第40頁、第44
      頁至第45頁），是此部分事實，堪以認定。
   2、依被告之供述、被害人杜興福之指訴、證人黃建之證述
      暨榮揚行苗栗縣警察局舊貨業收購貨一覽表、扣押物品目
      錄表及杜興福所出具之贓物認領保管單各1 紙及現場照片
      6 張等證據，至多僅足以證明上開物品係被害人遭竊，嗣
      由被告變賣交付予證人黃建一事；惟被告持有他人遭竊
      物品之可能原因多端，或係被告自行竊取，或係被告向他
      人收受或買得，或因被告偶然拾得，被告辯稱上開物品係
      伊撿拾而來，衡情並非絕無可能，然此至多僅能認被告涉
      犯侵占離本人所持有之物罪而已，不能單以被告持有他人
      遭竊物品並賣出之客觀事實，即逕推論被告為下手行竊之
      人。
   3、證人即被害人杜興福於99年6 月25日上午10時35分許，在
      苗栗縣竹南鎮○○路1425號金益成公司內發現上開物品失
      竊之事實，固經證人杜興福於警詢、偵訊及本院審理時指
      述在卷，惟證人杜興福僅單純陳述發現該物品遭竊之事實
      ，並無明確指述該物品究由何人竊取。又杜興福於發現遭
      竊後查看現場監視錄影器，發現一名男子騎乘車號不詳之
      機車、穿顏色不詳之雨衣到公司大門口外，爬牆進入公司
      內，從公司大門旁小門空手出去，騎車繞一大圈後又回來
      ，從小門進入公司竊取上開物品後騎車離開（詳見偵查卷
      第26頁）；其於偵訊時表示：「我們工廠圍牆裡面的東西
      被偷了很多次。但是不是每一次都是陳忠欽偷的我不知道
      。我們是在資源回收場找到失竊的東西，才找到陳忠欽」
      、「我們公司的員工有看見監視錄影器畫面確實有人翻牆
      進來，但是無法看清楚人像」等語（同上卷第61頁）；於
      本院審理時表示：「我無法確認被告是否為畫面上之人，
      因當時畫面有點距離，且光線不是很好」等語（詳見本院
      99年11月24日審判筆錄）。顯見證人杜興福並無法確認該
      監視錄影器所錄到之男子即為被告，又未據證人杜興福提
      出所謂監視錄影帶以實其說，則尚難僅憑證人杜興福之證
      述，即遽認被告涉有本件竊盜犯行。
   4、再者，證人黃建於警詢、偵訊及本院審理時之證述、榮
      揚行苗栗縣警察局舊貨業收購貨一覽表1 紙，僅能證明被
      告確有出售上開物品之事實；扣押物品目錄表及杜興福所
      出具之贓物認領保管單各1 紙，僅能證明上開物品係在榮
      揚行查獲扣得，及事後為被害人杜興福所領回之事實；而
      現場照片6 張係員警事後拍攝，僅得證明查獲上開物品之
      情形及遭竊地點，均無法資為證明被告有本件竊盜犯行之
      證據。
   5、至於被告辯稱上開物品係於99年6 月26日下午3 時許，在
      金益成公司前大馬路旁拾獲一情，縱有疑義，惟認定犯罪
      事實仍應憑積極證據，當不得僅因其辯解尚有疑義，即遽
      為不利於被告之認定。
四、綜上所述，公訴人上開所提證據，在客觀上並未達於通常一
    般人均不致有所懷疑之程度。此外，復查無其他積極證據足
    資證明被告有何公訴人所指上開竊盜犯行，本院無從形成被
    告有罪之確信，自難以該罪名相繩。既不能證明被告犯罪，
    揆諸前揭說明，自應諭知被告無罪之判決。至被告雖因拾獲
    上開物品而涉有侵占脫離他人持有之物罪嫌，惟竊盜與侵占
    脫離他人持有物，兩者社會事實歧異，法律評價不同，要無
    刑事訴訟法第300 條「得就起訴之犯罪事實，變更檢察官所
    引應適用之法條」可言，最高法院73年臺上字第6532號判決
    可資參照，是本院自不能逕行變更檢察官對被告竊盜犯罪之
    起訴法條，論處被告侵占離本人所持有之物罪刑，併此敘明
    。
據上論斷，應依刑事訴訟法第301 條第1 項，判決如主文。
本案經檢察官林鳳師到庭執行職務。
中    華    民    國    99    年    12    月    8     日
                  刑事第一庭    法  官  溫耀源
以上正本證明與原本無異。
如不服本判決應於收受判決後10日內向本院提出上訴書狀，並應
應敘述具體理由。其未敘述上訴理由者，應於上訴期間屆滿後20
日內向本院補提理由書(均須按他造當事人之人數附繕本)「切勿
逕送上級法院」。
中    華    民    國    99    年    12    月    8     日
                                書記官  劉秋雯

司法院資訊處製作；財團法人民間司法改革基金會備份。
